【裁判字號】    90,判,1056
【裁判日期】    900613
【裁判案由】    虛報進口貨物
【裁判全文】
最  高  行  政  法  院  判  決                    九十年度判字第一○五六號
    原      告  磊盛實業股份有限公司
    代  表  人  甲○○
    訴訟代理人  連銀山  律師
                呂康德  律師
    被      告  財政部基隆關稅局
    代  表  人  張朝欽
右當事人間因虛報進口貨物事件，原告不服財政部中華民國八十八年六月三日台財訴
第000000000號再訴願決定，提起行政訴訟。本院判決如左：
    主  文
原告之訴駁回。
訴訟費用由原告負擔。
    事  實
緣原告於民國八十三年一月二十六日委由臺灣中國旅行社股份有限公司基隆分公司向
被告申報自智利進口食品乙批（報單號碼：第ＡＷ＼八三＼○二一五＼○○二二號）
，其中第二項CANNED CHILEAN LOCOS，計一四三五CASE原申報價格為C&F USD 73/CAS
E ，經財政部關稅總局驗估處向系案開狀銀行查得該第二項來貨中之七五○箱真正交
易價格為C&F USD 300/CASE，核與原申報價格不符，遂認原告顯有繳驗不實發票，虛
報貨價，偷漏關稅之違法行為，該局乃依據海關緝私條例第三十七條第一項之規定，
科處原告漏稅額二倍之罰鍰計新臺幣（下同）九○○、六八○元，並依同條例第四十
四條之規定追繳所漏稅費計四七五、一一○元。原告不服，聲明異議，未獲變更，提
起一再訴願，遞遭決定駁回，遂提起行政訴訟。茲摘敘兩造訴辯意旨於次：
原告起訴意旨及補充理由略謂：一、系爭貨物係原告與國外供應商SOCIEDAD COMMERC
IAL LTD(以下稱S.O.C.公司)，約定以Ｔ＼ＴC&F USD 73/CASE成交，有商業發票及電
匯水單附於訴願卷可稽，惟一再訴願決定機關以該兩份匯出匯款證明書係依匯款申請
人以臺幣結購美金後，以聯行報單方式轉存上海商業儲蓄銀行國際金融業務分行收款
人帳戶，並非直接匯至輸出國智利，其匯款方式顯有異常，不足採信云云。實則在國
際貿易上，買方將貨款匯至賣方指定之戶頭，乃正常之舉，又何異常之有，一再訴願
決定機關信口否認，自有不依證據認定事實之違法。二、關稅總局驗估處依據提單所
載L/C號碼，查得開狀銀行信用狀所列單價C&F USD 300/CASE乃港商TOP POLA LTD.（
以下稱T.P.公司）為了動用銀行資金向S.O.C.公司投資，請沈家企業擔保，遂由S.O.
C.公司利用與原告談妥之貨源（數量）囑T.P.公司開具C&F USD 300/CASE之信用狀，
以S.O.C.公司為當然受益人，如此S.O.C.公司可藉由出貨予原告之機會，順利向銀行
押匯，取得所需資金。另關稅總局驗估處查證，原告僅其中七五○箱查到 L/C，另六
八五箱則無 L/C，可證原告所陳T.P.公司利用銀行資金向S.O.C.公司投資確為事實。
因投資金額已足，無須再藉由S.O.C.公司出貨予原告之機會，取得銀行資金。又沈家
公司為T.P.公司作保，應由沈家公司為進口人，以保障債權，何以原告為進口人，可
見原告僅是此筆交易與S.O.C.公司之買賣關係，而沈家公司與T.P.公司之財務借貸關
係與原告無涉，關稅總局驗估處並未查證事實真相，僅憑提單L/C上號碼及原告與L/C
擔保人具特殊關係，而認定擔保人與開狀人T.P.公司亦具特殊關係，間接認定原告與
開狀人T.P.公司具有特殊關係，據此認定信用狀上金額即為實際交易價格，自已偏離
事實。三、本案因被告認定原告有繳驗不實發票行為，將原告原負責人沈萬康以涉嫌
偽造文書罪移送偵辦，現該案繫屬臺灣士林地方法院。該案於八十八年十二月二十三
日曾傳訊智利供應商S.O.C.公司負責人出庭作證，說明此筆交易約定付款方式，並澄
清信用狀問題，證人證稱：「我在智利．．．以前也有與磊盛實業交易過，這批貨物
買賣是與沈萬康談，出口後一個月即收到匯款，約定用匯款，不是信用狀。這件信用
狀是香港TOP POLA公司開給我，買這筆貨款，後來信用狀並無兌現，香港公司投資我
，即以信用狀額度投資．．．」，證人並證實發票上之簽名確為其所簽，原告報關所
附之發票為真正，所申報之交易價格係根據該發票而來，原告並無繳驗不實發票行為
。又該案承審法官於八十九年九月二十一日傳訊本案驗估處承辦人員曾清煙，由曾清
煙之訊問筆錄可知，驗估處並非查到高價低報之確實證據，而是依國貿常規判斷原告
可能有虛報貨價之情形，而據以課罰，有違證據法則。再者，依驗估處所提供八十五
年至八十九年（一月一日至七月七日）系爭貨物自南美洲進口報價最高與最低之附表
所示，最高價為八十五年每公斤三八三．五二元最低為八十九年之六○．六八元，換
算成CIF 美金一箱之價格，最高價與最低價為一四二．三元至二十元之間，而其均價
則介於七十至八十美元之間。是自八十五年至八十九年之間，申報進口系爭貨物價格
，最高者不過為美金一四二．三元，並無美金三○○元之價位，可證驗估處對本案之
核估已超過正常進口價二倍以上，顯與常情不合，請判決撤銷一再訴願決定及原處分
等語。
被告答辯意旨略謂：一、本案報單第二項系爭貨品CANNED CHILEAN LOCOS一、四三五
箱，其中七五○箱經財政部關稅總局驗估處查得開狀銀行之信用狀及COVER LETTER項
下金額與銀行存檔之交易發票所載金額相同，即實際交易價格為 CIF USD 300／CASE
，自應依查得之實際交易價格核估，並依法核處。至原告曾提供兩份未列「匯出編號
」之匯出匯款證明書，以資證明系案貨品以Ｔ＼Ｔ成交；經驗估處向簽發該文件之上
海商業儲蓄銀行股份有限公司查證結果，據稱：該兩份匯出匯款證明書係匯款申請人
以臺幣結購美金後，以聯行報單方式轉存上海商業儲蓄銀行國際金融業務分行收款人
帳戶，並非直接匯至輸出國智利，其匯款方式顯有異常，自不足採信。二、本案係由
原告原代表人沈萬康之關係企業沈家企業股份有限公司開具本票及委任保證契約書，
並由原告原代表人沈萬康以個人名義為連帶保證人身分在該委任保證契約書上簽具作
保，再由原告之副經理田相在本案Ｌ＼Ｃ開發信用狀申請書具名簽署，經上海商業
儲蓄銀行東臺北分行授信擔保境外法人香港地區之T.P.公司，向我專營境外金融業務
之專業銀行上海商業儲蓄銀行國際金融業務分行申請開具 NO.3IP09010BU信用狀，予
智利出口商S.O.C.公司，系爭貨物則由該智利出口商直接交運本案原告。由上述擔保
開狀過程及驗估處接獲遠東貿易服務中心駐香港辦事處，於一九九四年八月二十六日
港經發字九四－○八三六號函查證結果稱：T.P.公司為一「紙殼公司」，足見本案原
告與香港T.P.公司及開具本案授信擔保函之沈家企業股份有限公司之間具有特殊關係
，且信用狀所載價款即為本案系爭貨物之實付價款，原告未能提出足以證明申報價格
確為真正交易價格之佐證資料，是被告以此查得之價格核處，並無妄斷與不適，原告
僅徒託空言飾詞狡辯，不足採信。三、綜上所述，原處分及一再訴願決定，認事用法
並無不合，原告之訴顯無理由，請判決駁回原告之訴等語。
    理  由
按「報運貨物進口而有左列情事之一者，得視情節輕重，處以所漏進口稅額二倍至五
倍之罰鍰，或沒入或併沒入其貨物：一、．．．三、繳驗偽造、變造或不實之發票或
憑證。」及「有違反本條例情事者，除依本條例有關規定處罰外，仍應追徵其所漏或
沖退之稅款。」分別為行為時海關緝私條例第三十七條第一項第三款及第四十四條前
段所明定。本件原告於八十三年一月二十六日委由臺灣中國旅行社股份有限公司基隆
分公司向被告申報自智利進口食品乙批（報單號碼：第ＡＷ＼八三＼○二一五＼○○
二二號），其中第二項CANNED  CHILEAN  LOCOS，計一四三五CASE原申報價格為 C&F
USD 73/CASE ，經財政部關稅總局驗估處向系案開狀銀行查得該第二項來貨中之七五
○箱真正交易價格為C&F USD 300/CASE，核與原申報價格不符，遂認原告顯有繳驗不
實發票，虛報貨價，偷漏關稅之違法行為，被告乃依據海關緝私條例第三十七條第一
項之規定，科處原告漏稅額二倍之罰鍰計九○○、六八○元，並依同條例第四十四條
之規定追繳所漏稅費計四七五、一一○元。原告不服，主張系案貨品，迪化街小賣價
格約為美金一五二－二○九元＼CAS ，且此類貨品各廠牌價格雖有差異，惟本案卻以
較原申報價格高四倍之價格核估，本案原告係以T/T 匯款與供應商談妥成交價格確為
C&F USD 73/CASE ，原處分機關對本案同項貨品卻有二種處分，實難令人折服云云，
聲明異議，經被告審查以本案據我國駐外單位及財政部關稅總局驗估處查證結果，本
案來貨報關時所繳驗之發票金額，其中七五○箱與系案擔保銀行及結匯銀行信用狀及
存檔發票所載金額不符，其實際交易價格為C&F USD 300/CASE，原告顯有繳驗不實發
票之行為，自應依法核處。而與系爭來貨同項之另六八五箱因查無真正交易價格之事
證，且已逾補稅期限，乃依規定接受原申報價格。至原告異議理由所舉各項事證，經
核均未能合理說明海關查得之各項事證，亦無法證明原申報價格為真正交易價格，自
無足採信為由，乃未准變更。原告猶未甘服，復執以系爭貨物均以Ｔ＼Ｔ成交，並未
開狀，系案貨物之交易價格應為 C&F USD 73/CASE，而非C&F USD 300/CASE。原處分
據以核處之價格，純屬臆測。另原告經向駐外單位查詢據稱，財政部關稅總局並未送
過原告進口之案件前來查價，且驗估處認為由S.O.C 公司所提供之原告報關時成交發
票為不實發票，則原告與S.O.C 公司真正的交易發票在那裡？又系案貨物與類似貨物
交易價格（報單號碼：第ＡＷ＼八二＼四六二九＼○○二六號中智公司所進口）相較
並未偏低，懇請深入明查本案真正之交易價格，而原告與T.P.公司經駐外單位查證結
果不具特殊關係，另國際貿易中，買方所積欠之貨款是否一定要匯到出口國？能否匯
款到賣方指定之帳戶。原告既與T.P.公司不具特殊關係，則報關發票在未向賣方查證
是否為賣方所開具，其價格是否實在？即以失效的法律推定價格 C&F USD  300/CASE
核處，是否過於妄斷？有無違反G.A.T.T.之估價精神？云云，訴經財政部關稅總局、
財政部一再訴願決定，以本案進口第二項系爭貨品CANNED CHILEAN LOCOS一、四三五
箱，其中七五○箱經該總局驗估處查得開狀銀行之信用狀及COVER LETTER項下金額與
銀行存檔之交易發票所載金額相同，即實際交易價格為C&F USD 300/CASE，自應按查
得實際交易價格核估，並依法核處。至原告所提供之兩份未列「匯出編號」之匯出匯
款證明書，以資證明系爭貨品以Ｔ＼Ｔ成交乙節，經被告向簽發該文件之上海商業儲
蓄銀行股份有限公司查證結果，據稱：該兩份匯出匯款證明書係依匯款申請人以台幣
結購美金後，以聯行報單方式轉存上海商業儲蓄銀行國際金融業務分行收款人帳戶，
並非直接匯至輸出國智利，其匯款方式顯有異常，自不足採信。又本案係由原告之代
表人沈萬康之關係企業沈家企業股份有限公司開具本票及委任保證契約書，並由沈萬
康以個人名義為連帶保證人身分在該委任保證契約書上簽具作保，再由原告之副總經
理田相在本案Ｌ＼Ｃ開發信用狀申請書具名簽署，經上海商業儲蓄銀行東臺北分行
授信擔保境外法人香港地區之TOP-POLA公司向我專營境外金融業務之專業銀行上海商
業儲蓄銀行國際金融業務分行申請開具NO.31P09010BU信用狀予智利出口商 SOCIEDAD
COMMERCIAL EXPORTRON公司，系爭貨物則由該智利出口商直接交運本案原告。由上述
擔保開狀過程及該處接獲遠東貿易服務中心駐香港辦事處於一九九四年八月二十六日
港經發字第九四－○八三六號函查證結果，香港電話公司並無該公司電話登錄，港府
商業登記所載該公司地址與L/C 所載地址雖相同，但經實地查訪，並未見該公司在該
址營業，經與其登記委聘之公司秘書M.E.I. SERVICE LTD聯繫，雖取得新址，惟其新
址卻與其公司秘書地址相同，又其公司秘書透露該公司為一紙殼公司，但以無法聯繫
公司負責人為由拒絕該處人員與T.P.公司洽查等情事，顯示TOP POLA公司並非實際買
方。本案L/C 所載貨物實際買主應是本案原告。以此觀之兩造公司特殊關係已屬明確
，並無如原告所稱矛盾之現象。又查本案系爭貨物係依關稅法第十二條規定，按查得
實際交易價格核估，其核估順序優於關稅法第十二條之四規定之國內銷售價格，是以
原告所舉證之國內小賣價，自不得作為核估依據。另財政部關稅總局驗估處曾函請我
國駐智利臺北經濟文化辦事處商務組及遠東貿易服務中心駐香港辦事處以及另向船務
公司、遠東公證公司及上海商業儲蓄銀行查證結果，本案系爭貨物之實際交易發票之
出票人與提單之出貨人均為智利SOC 公司，而發票所載信用狀號碼與我國駐智利臺北
經濟文化辦事處商務組查得之信用狀號碼相同，又查得原告經由上海商業儲蓄銀行以
信用狀支付給國外供應商之貨款，係經由TOP-POLA LTD開發信用狀支付給國外供應商
，足證本案系爭貨物之交易價格查證程序完整週全，且證據確鑿，自無再向智利供應
商查證之必要。又影響海產品罐頭之價格因素甚多，例如貨名、廠牌、固形體重量、
生產國別、容量等，任何一種因素不同，其價格即有差異。經查原告所舉證之案件（
報單號碼：第ＡＷ＼八二＼四六二九＼○○二六號），其中來貨第一項至第四項之貨
名及廠牌與本案系爭貨物不同，其中第五、六項LOCOS 雖與本案系爭貨物第二項相同
，但其廠牌不同，自不宜相提並論。又查原告舉證案件之來貨第一項至第四項係屬從
價課徵關稅之品目，第五、六項係屬複合稅課徵關稅之品目，尚查無事證足以證明其
申報價格非為真正交易價格，其中來貨第五項按其申報價格及稅率計算，其課稅額每
公斤為一八．五九元，尚較從量課稅額每公斤十七元為高，是以依規定，按其申報價
格核課關稅，至來貨第六項，依其申報價格及稅率計算，其課稅額每公斤○．九三元
，較從量課稅額每公斤十七元為低，是以依規定按從量課稅額每公斤十七元核課關稅
，應屬適法。又原告所舉證案件之案情與本案不同。另查國際貿易雖無明文規定買方
所積欠之貸款一定要匯到出口國，且依現行國際貿易便捷效率，匯款的方式及付款之
約定，均可依買賣雙方當事人約定而自由行之。惟本案原告提供之上海商銀匯出款證
實書，因未編號及匯款方式，經查證結果該水單係依匯款申請人以台幣結購美金後，
由該行國外部以聯行報單方式轉存該行國際金融事業分行收款人帳戶。依查得資料，
原告間相同賣方購有四批貨物，但僅提供上述兩份匯出款證實書供核。按匯出款證實
書並未標明屬任何貨物，其合併數批一次匯款或一批貨物分數次匯款皆有可能，單以
水單證實其交易價格已屬牽強，而且該匯款證實書依查證結果並非直接匯至輸出國智
利而是轉存國內銀行收款人帳戶，且該國內銀行又是查得Ｌ＼Ｃ之開狀銀行，匯款過
程有違常情，故該兩份匯款證實書未能充份有效證實其交易價格。而本案查得之各項
開狀文件、擔保授信文件、查得發票、提單及實際匯款文件則均極為具體。系爭貨物
之實際交易發票之出票人與提單之出貨人均為智利S.O.C 公司，而發票所載信用狀號
碼與我國駐智利臺北經濟辦事處商務組查得之信用狀號碼相同，又查得原告經由上海
商銀以Ｌ＼Ｃ支付給國外供應商之貨款係經由T.P.公司開發信用狀支付於國外供應商
，足證本案系爭貨物之交易價格查證程序完整週全，且證據明確。是原處分機關以此
查得之價格核處，並無妄斷與不適，且合乎G.A.T.T.交易價格估價精神。自無再向國
外供應商調查之必要。遂原告所訴均不足採，駁回其一再訴願。揆諸首揭規定，核無
違誤。茲原告起訴仍執前詞，否認有繳驗不實發票，虛報貨價情事。惟就前述認定其
違法行為之確切事證，既不能為合理之說明，且原告之前代表人沈萬康因本件違法行
為觸犯刑法第二百十六條、第二百十五條及第三百三十九條之偽造文書及詐欺得利罪
，經臺灣士林地方法院判處有期徒刑四月，有該院八十八年度訴字第六八二號刑事判
決可按。原告空言否認違法，即不足取。其起訴意旨難謂有理，應予駁回。
據上論結，本件原告之訴為無理由，爰依行政訴訟法施行法第二條、行政訴訟法第九
十八條第三項前段，判決如主文。
中    華    民    國     九十        年      六      月      十三       日
                    最 高 行 政 法 院  第 五 庭
                                審 判 長 法  官      廖  政  雄
                                         法  官      趙  永  康
                                         法  官      林  清  祥
                                         法  官      鍾  耀  光
                                         法  官      姜  仁  脩
右  正  本  證  明  與  原  本  無  異
                                         法院書記官  彭  秀  玲
中    華    民    國     九十        年      六      月      十四       日


司法院資訊處製作；財團法人民間司法改革基金會備份。
